臺灣桃園地方法院刑事判決
111年度易字第212號
公  訴  人  臺灣桃園地方檢察署檢察官
被      告  何霈珊（原名何立雯）



上列被告因違反洗錢防制法等案件，經檢察官提起公訴（110年
度偵緝字第1576、1579號）及移送併辦（110年度偵字第19528號
），本院判決如下：
    主  文
何霈珊幫助犯一般洗錢罪，處有期徒刑伍月，併科罰金新臺幣壹
萬元，罰金如易服勞役，以新臺幣壹仟元折算壹日。
    事  實
一、何霈珊可預見將自己金融帳戶提供不相識之人使用，可能供
    犯罪集團作為人頭帳戶使用，用以匯入詐欺之贓款後，再使
    用金融卡及提款密碼等提領方式，將詐欺所得之贓款領出，
    使司法機關難以追查此詐欺犯罪所得財物，而掩飾、隱匿詐
    欺集團犯罪所得之去向，仍基於幫助詐欺取財及幫助洗錢之
    未必故意，於民國109年10月某日，在不詳地點，將其所有之
    合作金庫商業銀行帳號0000000000000號帳戶（下稱合作金
    庫帳戶）之存簿、金融卡及密碼，提供予某真實姓名年籍不
    詳之成年人使用。嗣該成年人及所屬之詐欺集團成員取得該
    帳戶資料後，共同基於詐欺及洗錢之犯意聯絡，於附表所示
    之時間，以附表所示之方式對附表所示之被害人施以詐術，
    致該等被害人陷於錯誤，依指示將附表所示之金額共新臺幣
    （下同）8萬4,000元，匯入何霈珊合作金庫帳戶內，再由集
    團成員持該帳戶之金融卡提領一空，製造金流斷點，以此方
    式掩飾、隱匿上開犯罪所得財物之去向。嗣附表所示之被害
    人發覺受騙報警處理而循線查獲上情。
二、案經吳俊賢、趙偉皓、江莉雯分別訴由臺南市政府警察局第
    五分局、桃園市政府警察局平鎮分局、苗栗縣警察局苗栗分
    局報告臺灣桃園地方檢察署檢察官偵查起訴及移送併辦。
    理  由
一、證據能力：
（一）被告何霈珊就本判決所引用被告以外之人於審判外之言詞
      或書面陳述，同意有證據能力，且被告及檢察官，均未於
      言詞辯論終結前聲明異議，本院審酌上開證據作成時之情
      況，認以之作為證據應屬適當，依刑事訴訟法第159條之5
      規定，該等證據自均有證據能力。
（二）本院所引用非供述證據部分，並無證據證明係公務員違背
      法定程序所取得，依刑事訴訟法第158條之4反面解釋，即
      具證據能力。　　
二、認定犯罪事實所憑證據及理由：
    訊據被告何霈珊矢口否認有何幫助詐欺及幫助洗錢犯行，辯
    稱：其透過朋友認識某真實姓名年籍不詳之成年女子，該女
    子表示伊做生意有人要轉帳給伊，但伊之帳戶不能使用，其
    遂將將上開物品借予該女子，並依該女子之指示交給伊男友
    吳聲靑，其沒有幫助詐欺或幫助洗錢之意思云云。惟查：
（一）不爭執之事實：
　　　上開合作金庫帳戶為被告所申設，被告將該帳戶之存簿、
      金融卡及密碼提供予某真實姓名年籍不詳之成年人使用，
      且附表所示之被害人（兼告訴人）共3人（下稱附表所示
      之被害人共3人）遭詐騙集團成員，施用詐術而匯款如附
      表所載之金額至被告合作金庫帳戶，旋遭人持前揭被告帳
      戶金融卡提領一空乙節，被告於審判中並不爭執，並經附
      表所示之被害人共3人於警詢中證述屬實，復有被告合作
      金庫帳戶之歷史交易明細查詢結果，以及如附表編號1至3
      「證據資料」欄所示證據在卷可佐，足認被告之合作金庫
      帳戶已遭詐欺集團成員做為詐欺取財之工具，且詐欺集團
      為掩飾、隱匿犯罪所得之去向，於附表所示之被害人共3
      人將款項匯入後，旋由集團成員前往提領，以製造金流斷
      點等情，應堪認定。
（二）本案爭點：被告是否基於幫助詐欺取財及幫助洗錢之未必
      故意，而將前揭帳戶之存簿、金融卡及密碼供他人詐財收
      受、提領犯罪所得使用。經查：
  １、⑴被告於警詢時辯稱：因其於109年5、6月間認識之友人吳
      聲青表示伊沒有帳戶，其遂將上開物品借予吳聲青使用云
      云；於偵訊中則辯稱：其係將該等物品借予友人之男友吳
      聲青做賣小玩具生意使用，其認識該友人不久，不清楚該
      友人姓名，其係經由打電話予另1名不知姓名之女子而與
      吳聲青聯絡云云；直到本院審理程序傳喚吳聲青到庭作證
      後，方改稱：其不是將該等物品借予吳聲青使用，而係借
      予吳聲青斯時之女友使用，其不知該女子姓名，其稱該女
      子「妹妹」云云。可見被告對於其究竟係將上開物品提供
      予何人使用，先後供述不一，其所辯是否屬實，即非無疑
      。況證人吳聲青於本院審理時證稱：被告曾於109年10月
      （同年月10日）某日，至其斯時女友「李名薇」當時之租
      屋處樓下，將被告之金融機構帳戶存簿、金融卡及密碼交
      予「李名薇」，因有人會匯錢給被告，「李名薇」會幫被
      告代收款項，但其自始至終都沒有看到被告當時所交付的
      是哪一間銀行之帳戶，其也不知道是否係被告之合作金庫
      帳戶之存簿、金融卡及密碼等語。是依證人吳聲青之證述
      ，自難認被告確有將其上開合作金庫之存簿、金融卡及密
      碼交予吳聲青斯時之女友使用。⑵又縱被告係將上開物品
      交予該女子使用，然金融帳戶與個人財產之保存、處分密
      切相關，具強烈屬人特性，除非本人或與本人具密切親誼
      信賴關係者，難認有何正當理由可交付予他人；縱偶因特
      殊情況須將該等物品交付予他人，亦必深入瞭解該他人之
      可靠性與用途，再行提供使用。而被告於偵訊及本院審理
      時均表示其與該女子認識不久，不知該女子姓名，已如前
      述，可知被告與該女子之間幾乎沒有信賴基礎可言。該女
      子不循正當方式開設金融帳戶，反向情誼、信賴關係淡薄
      之被告要求提供金融帳戶，自有啟人疑竇之處，而被告貿
      然交付上開物品予與其無信賴關係之人，亦與常理不符。
      ⑶且被告提供上開帳戶之存簿、提款卡及密碼予他人後，
      並無可有效控管該等帳戶使用之方法，一旦被用作不法用
      途，其亦無從防阻，參以被告於本院審理時自承：其上開
      帳戶當時餘額僅有幾百元等語，顯示被告係基於該帳戶內
      幾無餘額，即使不相識之他人持以使用，亦無損自身權益
      之心態，始放任自身帳戶供無信賴關係之人使用，其對於
      上開帳戶嗣後被詐欺集團利用作為詐欺犯罪匯款、提領工
      具之用，顯已有所預見，而將該帳戶之存簿、金融卡及密
      碼提供予他人，容任其提供之帳戶可能遭他人持以作為詐
      騙他人所用之風險發生。被告主觀上具有縱有人利用上開
      帳戶實施詐欺取財犯罪之用，亦容任其發生之不確定故意
      甚明。
  ２、⑴按金融帳戶為個人理財之工具，申請開設金融帳戶並無任
      何特殊之限制，一般民眾皆可以存入最低開戶金額之方式
      申請開戶，一個人可以在不同之金融機構申請多數之存款
      帳戶使用，並無何困難，此乃眾所週知之事實。若有非親
      非故之人不以自己名義申請開戶，反而向他人蒐集金融機
      構帳戶供己使用，衡情當能預見蒐集金融帳戶者，係將所
      蒐集之帳戶用於從事財產犯罪。況現今社會上，詐騙者以
      蒐集之人頭帳戶，作為詐欺之轉帳帳戶，業經報章媒體時
      有報導，因此交付帳戶予非親非故之人，受讓人將持以從
      事財產犯罪，作為收受、提領詐騙款項，製造金流斷點之
      工具，已屬一般智識經驗之人所能知悉或預見。⑵被告行
      為時為年滿40歲之成年人，之前在屠宰場工作及路邊擺攤
      賣衣服，業據被告陳明在卷，足認被告係具有相當智識程
      度及社會經驗之人，對於上情並無諉為不知之理。況被告
      於本院審理時亦供承：其提供前開帳戶之存簿、金融卡及
      密碼時，有不斷地向對方表示不可以亂來等語，可見被告
      被告主觀上預見該等物品可能供犯罪集團作為詐騙收受、
      提領犯罪所得使用，而提領後會產生遮斷金流以逃避國家
      追訴、處罰之效果，且縱使如此亦不違背其本意，被告具
      有幫助詐欺取財及幫助洗錢之未必故意。
  ３、被告雖聲請傳喚其前夫及該女子作證，以證明其係將上開
      物品提供予該女子使用。惟被告於本院審理時自承其前夫
      於其交付上開物品時並不在場，且縱被告係將上開物品提
      供予該女子使用，其對於該等物品可能供他人詐財使用，
      並提領犯罪所得以掩飾、隱匿該等款項之去向，應有所認
      識及預見，業經本院說明如前，是本案事證已明，被告前
      開聲請與待證事實無關，欠缺調查之必要性，附此敘明。
  ４、綜上所述，被告所辯顯係卸責之詞，不足採信，本件事證
      明確，被告犯行堪予認定，應依法論科。
三、論罪科刑：
（一）核被告所為，係犯刑法第30條第1項前段、第339條第1項
      之幫助詐欺取財罪及刑法第30條第1項前段、洗錢防制法
      第14條第1項之幫助一般洗錢罪。
（二）被告以一提供前揭帳戶之行為，侵害附表所示之被害人共
      3人之財產法益，並使詐欺集團成員得順利自上開帳戶提
      領款項，隱匿贓款去向，係以一行為觸犯數幫助詐欺取財
      罪及幫助一般洗錢罪，為想像競合犯，應依刑法第55條規
      定，從一重之幫助一般洗錢罪處斷。
（三）雖起訴書認被告僅涉犯幫助詐欺取財罪，而未論及被告本
      案行為亦同時構成幫助一般洗錢罪，惟此與起訴有罪部分
      ，具有想像競合犯之裁判上一罪關係，為起訴效力所及，
      本院自得併予審酌。又起訴與本院上開所認定之罪名，二
      者基本社會事實同一，且經本院當庭諭知被告可能涉犯幫
      助一般洗錢罪，其防禦權已獲保障，爰依刑事訴訟法第30
      0條，變更起訴法條。
（四）被告基於幫助洗錢之未必故意，為構成要件以外之行為，
      為幫助犯，爰依刑法第30條第2項之規定，減輕其刑。
（五）爰審酌被告提供上開帳戶供詐欺集團使用，以此方式幫助
      他人從事詐欺取財之犯行，使被害人共3人受騙匯入之款
      項，經提領後，即難以追查犯罪所得去向與所在，而得以
      切斷特定犯罪所得與特定犯罪行為人間的關係，致使此類
      犯罪手法層出不窮，造成犯罪偵查追訴及被害人追償的困
      難性，嚴重危害交易秩序與社會治安，所為實無足取，且
      犯後矢口否認犯罪，迄今未能與附表所示之被害人共3人
      和解之犯後態度，然參酌詐欺集團成員取得上開帳戶後，
      持以向附表所示之被害人共3人詐騙，使該等被害人共匯
      入8萬4,000元，所侵害財產法益之情節、程度及所生之危
      害尚屬非鉅，併考量被告本身並未實際參與詐欺犯行，責
      難性較小，暨其素行、犯罪動機、目的、手段，其自陳國
      中畢業之智識程度、家庭經濟狀況勉持及日薪1,100元等
      一切情狀，量處如主文所示之刑，並諭知罰金易服勞役之
      折算標準。
四、沒收：
    被告所為僅成立幫助詐欺取財、幫助洗錢之犯行，而其否認
    獲得報酬，亦無積極證據證明被告就此犯行確已實際獲有報
    酬，難以認定有何犯罪所得，自無從宣告沒收。又本件被告
    既已將上開帳戶之存簿、提款卡及密碼，交由真實姓名年籍
    不詳之人使用，則被告對上開帳戶內之款項已無事實上之管
    領權，且被告提供帳戶所掩飾之財物為洗錢之標的，並非犯
    罪所得，自難認告訴人匯入被告帳戶內之款項，係被告犯洗
    錢罪之犯罪所得，亦難認仍屬被告所有，無從宣告沒收，併
    此敘明。
五、依刑事訴訟法第299條第1項前段、第300條，判決如主文。
本案經檢察官吳明嫺提起公訴，檢察官李亞蓓移送併辦，檢察官
雷金書到庭執行職務。
中　　華　　民　　國　　111 　年　　10　　月　　7 　　日
                  刑事第十九庭審判長法  官  劉美香
                                    法  官  翁健剛
                                    法　官　王兆琳
以上正本證明與原本無異。
如不服本判決，應於判決送達後20日內向本院提出上訴書狀，並
應敘述具體理由，未敘述上訴理由者，應於上訴期間屆滿後20日
內向本院補提理由書（均須按他造當事人之人數附繕本），切勿
逕送上級法院。
告訴人或被害人不服本判決，應具備理由請求檢察官上訴，上訴
期間之計算係以檢察官收受判決正本之日期為準。
                                    書記官　鄭哲霖
中　　華　　民　　國　　111 　年　　10　　月　　7 　　日
附錄論罪科刑法條全文：
刑法第30條
幫助他人實行犯罪行為者，為幫助犯。雖他人不知幫助之情者，
亦同。
幫助犯之處罰，得按正犯之刑減輕之。
刑法第339條
意圖為自己或第三人不法之所有，以詐術使人將本人或第三人之
物交付者，處5年以下有期徒刑、拘役或科或併科50萬元以下罰
金。
以前項方法得財產上不法之利益或使第三人得之者，亦同。
前2項之未遂犯罰之。
洗錢防制法第14條
有第2條各款所列洗錢行為者，處7年以下有期徒刑，併科新臺幣
500萬元以下罰金。
前項之未遂犯罰之。
前2項情形，不得科以超過其特定犯罪所定最重本刑之刑。

附表：
編號 被害人 詐騙時間及方式 匯款時間 匯款金額（新臺幣） 證據資料 備註 1 吳俊賢（提出告訴） 詐騙集團成員於109年10月至11月間，以通訊軟體LINE聯繫吳俊賢，佯稱投資可獲利，致吳俊賢陷於錯誤，而依詐騙集團成員指示匯款。 109年11月3日凌晨0時10分許 2萬7,000元。 吳俊賢所提供與對方之LINE對話內容翻拍照片。  110年度偵緝字第1576、1579號。 2 趙偉皓（提出告訴） 詐騙集團成員於109年11月間，以通訊軟體LINE聯繫趙偉皓，佯稱投資黃金期貨可獲利，致趙偉皓陷於錯誤，而依詐騙集團成員指示匯款。 109年11月2日晚上某時 同上。 1、趙偉皓所提供與對方之LINE對話內容翻拍照片。 2、趙偉皓之中國信託網路銀行轉帳紀錄翻拍照片1張。 同上。 3 江莉雯（提出告訴） 詐騙集團成員於109年11月間，以通訊軟體LINE聯繫江莉雯，佯稱投資可獲利，致江莉雯陷於錯誤，而依詐騙集團成員指示匯款。 109年11月2日晚上8時35分許 3萬元。 江莉雯之中國信託銀行ATM交易明細表影本1紙。 110年度偵字第19528號。